【裁判字號】    89,上訴,797
【裁判日期】    890602
【裁判案由】    毒品危害防制條例
【裁判全文】
臺灣高等法院臺南分院刑事判決          八十九年度上訴字第七九七號  Ａ
      上  訴  人
      即  被  告  甲  ○  ○
      選任辯護人  林  永  發  律師
右上訴人因毒品危害防制條例案件，不服臺灣臺南地方法院八十八年度訴字第五三七
號中華民國八十九年六月二日第一審判決（起訴案號：臺灣臺南地方法院檢察署八十
八年度偵字第三二九二號），提起上訴，本院判決如左：
      主      文
原判決撤銷。
甲○○連續販賣第二級毒品，累犯，處有期徒刑捌年。販賣毒品所得新臺幣柒仟元沒
收，如全部或一部不能沒收時，以其財產抵償之。
      事      實
一、甲○○曾於民國（下同）八十六年間，因違反麻醉藥品管理條例案件，經臺灣臺
    南地方法院判處有期徒刑六月確定，於八十七年一月二十三日易科罰金執行完畢
    後，猶不知悔改，復基於販賣第二級毒品安非他命之概括犯意，自八十七年十月
    間起，至同年十二月初止，連續在臺南市○○路三十六巷十五號住處樓下、臺南
    市○○街五二五巷口及臺南市○○路四一巷六號等處，以每包新臺幣（下同）一
    千元或二千元之售價，販賣第二級毒品安非他命予乙○○四次（三次一千元、一
    次二千元）、丙○○二次（均一千元）。嗣於八十七年十二月十八日經警在乙○○住處搜索查獲乙○○持有之安非他命一包、吸食器一組等物，而循線查悉上情
    。
二、案經臺南市警察局第五分局報請臺灣臺南地方法院檢察署檢察官偵查起訴。
      理      由
一、訊據上訴人即被告甲○○矢口否認有何販賣毒品犯行，辯稱：伊僅在八年前曾幫
    乙○○買過安非他命，八十七年十月間乙○○雖曾到伊家中找伊，但因伊不在家
    ，二人並未謀面，亦無賣安非他命予其之事實，揆諸乙○○在警訊中所供「我都
    打甲○○的0000000000號（詳卷）行動電話，再由甲○○約定時間，
    我再前往」乙節尤非真實，蓋伊如何與其聯絡並未舉證以實其說，益見其所述與
    事實不符而不足採信。另據證人丙○○於八十八年五月二十六日證稱「八十七年
    九月十日始向甲○○購買四、五次，有時被告與我聯絡，或我同他聯絡，以行動
    電話購買，我去他家買，每次一千元或二千元，被告有時送我家，有時我至他家
    買」等語，但查伊絕無賣安非他命予丙○○，前此丙○○曾拜託過伊，但伊從未
    販賣予丙○○，若伊果真有販賣，絕不會約定在自己家賣或甚至送到蘇家賣給丙○○，其供述顯違常情。稽諸伊住處並未查扣大量之安非他命、帳冊及電子秤等
    販賣工具，即可瞭然證人等指稱被告販賣，並無此事實。至於乙○○因誤認其被
    警方查獲安毒係因伊所檢舉，因而誣指伊販賣安非他命，則證人乙○○啣怨誣攀
    ，自不能作為伊犯罪之證據，且證人乙○○於原審調查時，供稱伊於八十六年六
    、七月間開始吸食安非他命，則證人既自八十六年間即開始吸食安非他命，此與
    其警訊時所供「八十七年十一月間向被告購買安非他命」，相距年餘，足證其曾
    向他人購買安非他命，亦即乙○○有自己購買安非他命之管道，乃證人於警訊時
    卻稱未曾向他人購買，其所述非但與事實不符，且有欲入被告於罪之意圖，又乙○○在偵查中供稱伊與丙○○一同向被告購買安非他命，而乙○○所供一起向被
    告購買安非他命之次數與丙○○所供者不相符合，又丙○○就購買安非他命之金
    額、購買之次數（含其與乙○○一同購買之次數）、交付毒品之地點等，先後證
    述均互不相符，其證詞已難採信，尚難僅憑伊二人因懷疑被告揭舉伊等吸食毒品
    ，挾怨作不實之指證，遽入人罪云云。
二、惟查：
（一）被告自八十七年十月間起，連續在臺南市○○路三六巷十五號住處、臺南市○○街五二五巷證人乙○○住處、以及臺南市○○路四一巷六號證人丙○○住處等
    地，以每包一千元或二千元之代價，販賣安非他命予證人乙○○、丙○○等情，
    業據證人乙○○、丙○○分別於警、偵訊及原審法院審理時證述明確，其中證人
    丙○○對於與被告交易之次數、如何與被告聯絡、及被告交付安非他命之地點等
    細節，先後證述雖有出入，然就被告確有販賣安非他命予丙○○，以及每次販賣
    之價格等，則屬始終一致，且與證人乙○○所述相符，另衡諸證人丙○○與被告
    進行毒品交易之時間係在八十七年十月間，迄於原審法院八十八年五月二十六日
    初次訊問證人丙○○，期間已超過半年，又證人丙○○與被告交易之次數並非僅
    有一次，而係於短期間內連續數次交易，自難期待證人丙○○對於每次交易情形
    均能清楚記憶，是被告以前開情詞置辯，不足採信。
（二）被告有販賣安非他命之犯行，為證人乙○○、丙○○所共同證實，已如前述，
      被告雖以證人乙○○係因誤認其所以遭警查獲，乃因被告向警檢舉所致，辯稱
      證人乙○○證詞係挾怨攀誣云云，然證人丙○○則與被告夙無怨隙，其仍同為
      指證被告有販賣毒品之行為，且其明確證稱曾與證人乙○○共同向被告購買安
      非他命，顯見被告販賣安非他命予證人乙○○、丙○○等，要屬事實，被告所
      辯證人乙○○係挾怨陷害云云，尚難採信。
（三）再衡諸現行法制，持有、施用毒品乃至販賣毒品均屬違法行為，依法並均應科
      處重刑，在此刑罰管制下，毒品之交易流通自不可能公開，而侷限於持有、施
      用、販賣之共犯結構內；又施用毒品者彼此間互通有無，交換或販賣小額毒品
      之情形亦屬常見，被告既有多次違反麻醉藥品管理條例前科記錄，有原審法院
      被告全國前案記錄表在卷可稽，被告已有「管道」能夠購得毒品，自堪認定，
      再佐以前開證人乙○○、丙○○證詞，復可認定被告曾有販賣小額毒品之行為
      ，至於臺南市警察局第五分局於八十七年十一月二十三日搜索被告住處時，雖
      未查獲大量毒品、帳冊、電子秤等大量販賣毒品之證據，僅得證明被告確非毒
      品之大盤買賣商，尚不足以據此否定證人乙○○、丙○○證詞之證明力。
（四）又雖證人乙○○於本院九十年二月五日調查時供稱：伊與被告係朋友，被告並
      未賣安非他命給伊，伊在警訊時因為怕被修理，才供承向被告買安非他命，在
      偵訊中因員警要他照警訊中的筆錄講，才說有向被告買安非他命，在原審法院
      因為害怕，才說有向被告買安非他命云云，而證人丙○○於本院八十九年八月
      二十九日調查時亦證稱：在警局是警察叫伊一定咬住被告，否則，要辦伊販賣
      毒品，所以才說向被告買安非他命云云，但查證人乙○○自警、偵訊，迄原審
      法院初訊時，業已重複證述被告犯行，其證詞且無重大出入或瑕疵，被告之一
      再函請傳訊乙○○，無非圖冀發現或製造證人乙○○陳述之不一致，進而主張
      其證詞不可採，藉此卸免刑責；而證人丙○○之證言以其係被告長榮中學之同
      學，應屬事後迴護之詞，其二人在本院之證詞，均不足採信，從而事證明確，
      被告犯行堪以認定。
三、核被告所為，係犯毒品危害防制條例第四條第二項販賣第二級毒品罪。被告六次
    非法持有第二級毒品安非他命之低度行為，已分為其進而販賣之高度行為所吸收
    ，不復另論。而被告六次販賣毒品行為，時間緊接，犯罪構成要件相同，顯係基
    於概括之犯意，應依連續犯之規定論以一罪，並加重其刑。前開販賣第二級毒品
    罪之最重法定本刑為無期徒刑，依法不得加重。被告連續二次販賣第二級毒品安
    非他命予證人丙○○之部份行為，雖未據檢察官提起公訴，然該部份行為與檢察
    官起訴之部份行為，有連續犯之裁判上一罪關係，已如前述，本院自得併予審理
    。又被告前於八十六年間，因違反麻醉藥品管理條例案件，經原審法院判處有期
    徒刑六月確定，於八十七年一月二十三日執行完畢，有台灣高等法院被告全國前
    案記錄表在卷可按，其於五年之內再犯本件有期徒刑以上之罪，為累犯，除其最
    重法定本刑為無期徒刑，依法不得再予加重外，其餘法定本刑並依法遞加重其刑
    。
四、原審以被告罪證明確，予以論罪科刑，固非無見，惟查毒品危害防制條例第十九
    條第一項：「犯同條例第四條至第九條、第十二條、第十三條或第十四條第一項
    第二項之罪者，其供犯罪所用或因犯罪所得之財物均沒收之，如全部或一部不能
    沒收時，追徵其價額或以其財產抵償之。」其關於追徵其價額之規定，係指供犯
    罪所用或因犯罪所得之原物不能沒收時，始追徵與原物相當之價額而言。本件依
    原判決之認定，被告販賣毒品所得七千元，但犯罪所得既為現鈔新台幣，其沒收
    自不生追徵其價額之問題，乃原審竟諭知：「如全部或一部無法沒收時，追繳其
    價額」，尚有未洽，被告上訴意旨，仍執陳詞，空言否認有販賣犯行，固無足取
    ，惟原判決既有以上可議之處，仍應由本院撤銷改判。爰審酌被告小額販賣毒品
    予其他施用毒品之人，雖意在牟利，然所得利益不大，且所販賣毒品數量微小，
    交易對象又均為已有毒癮之人，對於國民健康、社會風氣之危害尚非巨大，以及
    犯後飾詞狡辯毫無悔意等一切情狀，量處被告如主文第二項所示之刑，以資懲儆
    。又被告連續販毒所得七千元（三次以一千元、一次以二千元販賣予證人乙○○
    ，二次以一千元販賣予證人丙○○，共計七千元），係販賣毒品所得之財物，併
    依毒品危害防制條例第十九條第一項宣告沒收。如全部或一部不能沒收時，以其
    財產抵償之。
據上論斷，應依刑事訴訟法第三百六十九條第一項前段、第三百六十四條、第二百九
十九條第一項前段，毒品危害防制條例第四條第二項、第十九條第一項，刑法第十一
條前段、第五十六條、第四十七條，判決如主文。
本案經檢察官楊治宇到庭執行職務。
中    華    民    國      九十      年      二      月      二十七      日
              臺灣高等法院臺南分院刑事第六庭
                                      審判長法官  楊    明    章
                                            法官  顏    基    典
                                            法官  徐    宏    志
右正本證明與原本無異。
如不服本判決，應於判決送達後十日內向本院提出上訴狀，其未敘述理由者並應於提
出上訴狀後十日內向本院補提理由書（應附繕本)。
                                      法院書記官  李    梅    菊
中    華    民    國      九十      年      三      月        二        日
附錄：本判決論罪科刑法條
毒品危害防制條例第四條第二項：
製造、運輸、販賣第二級毒品者，處無期徒刑或七年以上有期徒刑，得併科新臺幣七
百萬元以下罰金。


司法院資訊處製作；財團法人民間司法改革基金會備份。
